【裁判字號】    95,交聲,229
【裁判日期】    950727
【裁判案由】    交管條例聲異
【裁判全文】
臺灣板橋地方法院交通事件裁定        95年度交聲字第229 號
原處分機關  交通部公路總局臺北區監理所
異  議  人  甲○○
上列異議人因違反道路交通管理處罰條例事件，對於交通部公路
總局臺北區監理所中華民國９４年１２月２６日所為之處分〔原
處分案號：北監自裁字裁４０－Ａ９Ｌ１０２２０９號〕，聲明
異議，本院裁定如下：
    主  文
原處分撤銷。
甲○○不罰。
    理  由
壹、本件原處分機關係以異議人於民國〔下同〕９４年１１月１
    ６日下午６時１６分許，駕駛牌照號碼Ｋ６－４６６０號自
    用小客車，行經臺北市○○路與忠孝西路一段處，有「使用
    註銷之牌照行駛」之舉發違規事實，乃依道路交通管理處罰
    條例第１２條第１項第４款、第２項之規定，裁決〔一〕「
    罰鍰新臺幣參仟陸佰元整，並扣繳牌照，罰鍰限於９５年１
    月２５日前繳納，牌照自９５年１月２５日前繳送。」、「
    上開罰鍰逾期不繳納之處分：〔一〕自９５年１月２６日起
    易處吊扣汽車牌照３個月，並限於９５年２月９日前繳送〔
    吊扣汽車牌照請繳送號牌及行車執照〕。〔二〕９５年２月
    ９日前未繳汽車牌照者，自９５年２月１０日起易處吊銷，
    並逕行註銷汽車牌照。〔三〕汽車牌照經吊銷或註銷者，非
    經公路主管機關檢驗合格，不得再行請領；但經易處逕行註
    銷者，非滿６個月不得再行請領。」；異議人則以：行照於
    ８９年６月１７日因號牌汙穢遭警方扣走，不知如何領回，
    故無法得知下次定檢日期，且渠業已遷居，現居住於租賃地
    址，不曾收受前案裁決書〔指原處分機關９３年８月２７日
    北監自裁字裁00－000000000號裁決書〕，爰提
    出聲明異議。
貳、經查：
    一、按當事人變更其送達之處所而不向行政機關陳明，致有
        應送達之處所不明者，行政機關得依職權命為公示送達
        ，行政程序法第７８條第３項、第１項第１款定有明文
        。細繹之，苟有上列情事，行政機關得依職權命為公示
        送達。非謂仍得向當事人「廢止之住所」送達。
    二、原處分機關前案裁決書〔指原處分機關９３年８月２７
        日北監自裁字裁00－000000000號裁決書〕
        ，係於「９３年８月２１日」以「臺北縣永和市○○路
        ３９５號５樓」為送達處所，而由「百順客大廈管理委
        員會」收受送達，此有掛號函件收件回執影本在卷足參
        。據收受達人為「百順客大廈管理委員會」斟之，原處
        分機關非依職權命為公示送達，復非送達與受處分人即
        異議人；再查，異議人自「９２年１２月１８日」起，
        廢止前住所〔指上列送達處所〕遷居「臺北縣中和市○
        ○○○里○○鄰○○街１４３巷１０６弄２４之１號１
        ３樓」，此有法務部戶役政連結作業系統查詢報表在卷
        足稽，原處分機關將前案〔指原處分機關９３年８月２
        ７日北監自裁字裁00－000000000號〕裁決
        書，對異議人廢止之住所送達，復非由應受送達人即異
        議人收受送達，是項送達不合法，不生送達之效力，前
        案裁決「迄『未』確定」，尚不生執行力；原處分機關
        主張業依前案裁決，於「９３年８月２７日」註銷系爭
        汽車牌照云云〔參見原處分機關移送書意  見第２點〕
        ，自非可採；凡此情節，不能認異議人「使用註銷之牌
        照行駛」。
參、綜前所述，異議人於本案案發時、地，並無「使用註銷之牌
    照行駛」之舉發違規事實，原處分機關遽以裁罰如前，容有
    未洽，異議人據此聲明異議，指摘原處分違法失當，為有理
    由，爰將原處分撤銷，諭知甲○○不罰。
據上論結，應依道路交通案件處理辦法第２０條前段，裁定如主
文。
中    華    民    國    95    年    7     月    27    日
                  交通法庭    法  官    陳福來
以上正本證明與原本無異。
如不服本裁定應於送達後5日內向本院提出抗告狀。
                              書記官    林兆嘉
中    華    民    國    95    年    7     月    28    日


司法院資訊處製作；財團法人民間司法改革基金會備份。
